臺灣高雄地方法院民事判決　九十年度訴字第三五七一號
　　原　　　告　乙○○
　　被　　　告　甲○○
右當事人間請求損害賠償事件，本院判決如左：
    主    文
被告應給付原告新台幣肆拾肆萬玖仟參佰肆拾伍元，及自民國九十年六月二十九日起
至清償日止，按週年利率百分之五計算之利息。
原告其餘之訴駁回。
訴訟費用由被告負擔五分之一，餘由原告負擔。
本判決原告勝訴部分於原告以新臺幣伍萬元供擔保後，得假執行；但被告如於假執行
程序實施前，以新臺幣肆拾肆萬玖仟參佰肆拾伍元為原告預供擔保後，得免為假執行
。
原告其餘假執行之聲請駁回。
    事    實
甲、原告方面：
一、聲明：
（一）被告應給付原告新臺幣（下同）二百四十六萬八千九百零一元，及自起訴狀繕
      本送達被告翌日（即民國九十年六月二十九日）起至清償日止，按年息百分之
      五計算之利息。
（二）原告願供擔保請准宣告假執行。
二、陳述：
（一）被告於八十九年九月十日晚間九時許，駕駛車牌號碼ＬＤ─八○五五號自用小
      客車，沿高雄市○○區○○路快車道由北往南方向行駛，行經該路二一九號前
      時，逢該路段正舉辦喜宴，而有棚架佔據路面，被告本應注意汽車行駛時，駕
      駛人應注意車前狀況，並隨時採取適當之安全措施，以避免危險之發生，且應
      注意車輛行經因辦喜宴而人車擁擠，道路發生臨時障礙之路段時，應減速慢行
      ，作隨時停車之準備，詎被告竟疏未注意及此，貿然開車通過該路段，適原告
      站在棚架後之快車道雙黃線上觀看表演，被告因煞避不及，其駕駛之自用小客
      車左照後鏡撞及原告之左腹部，致原告受有脾臟破裂及內出血等之傷害。
（二）原告因被告之過失傷害行為，所受損害如下：
  １、醫藥費用：原告起訴原主張其因本件車禍受傷，支出醫藥費八千九百零一元，
      嗣於本院九十一年一月八日準備程序期日更正為支出醫藥費用八千零二十三元
      。
  ２、喪失、減少勞動能力之損害：原告起訴原主張其受傷前於精誠企業有限公司（
      下稱精誠公司）擔任送貨員，每月薪資四萬元，因本件車禍事故致脾臟破裂，
      住院進行脾臟切除手術，雖於同月十七日出院，惟因經脾臟切除，仍須繼續門
      診一年，因而自八十九年九月十日起至九十年九月九日止，一年間完全喪失勞
      動能力，而受有喪失勞動能力損害四十八萬元；另原告復原後，無法從事粗重
      工作，就業機會減少，因而自九十年九月十日起至九十二年九月九日止，尚須
      二年調養時間，於此期間原告之勞動能力損失，以半薪每月二萬元計算，原告
      受有減少勞動能力損失四十八萬元，是原告共計受有喪失、減少勞動能力損害
      合計九十六萬元。嗣於本院九十一年三月二十九日準備程序期日時變更為其自
      八十九年九月十日至九月十七日住院及出院後須休養二個月，共計二個月又八
      天不能工作，爰請求該期間不能工作所受之損害。
　３、精神慰撫金：原告單獨養育長女葛姵姣，家境雖清寒，但原告擔任送貨員所得
      尚可糊口，卻因被告之疏失，造成原告脾臟切除之傷害，手術後原告健康受損
      甚鉅，身體易感疲倦，體力日漸薄弱，受傷後無法繼續從事勞力工作，覓職益
      加困難，身心均備感傷痛，爰請求被告賠償精神慰撫金一百五十萬元等語。
  ４、綜上所述，原告自得依民法第一百八十四條第一項前段、第一百九十三條第一
      項、第一百九十五條之規定，請求被告賠償二百四十六萬八千九百零一元，及
      自起訴狀繕本送達被告翌日起至清償日止，按年息百分之五計算之利息。
三、證據：提出健仁醫院診斷證明、員工職務證明書、薪資袋、清寒證明書、高雄市
    政府社會局九十年一月十日高市社局二字第六八二號函各一份及醫藥費收據二十
    二紙證。
乙、被告方面：被告未於言詞辯論期日到場，惟據以前到庭所為之聲明及陳述如下：
一、聲明：
（一）原告之訴及假執行之聲請均駁回。
（二）如受不利之判決，請准予供擔保免為假執行。
二、陳述：對原告主張伊於八十九年九月十日晚間九時許，駕駛車牌號碼ＬＤ─八○
    五五號自用小客車，沿高雄市○○區○○路快車道由北往南方向行駛，行至該路
    二一九號前，適該路段正舉辦喜宴，而有棚架佔據路面，道路發生臨時障礙，伊
    因煞避不及，致駕駛之自用小客車左照後鏡撞及原告之左腹部，原告因而受有脾
    臟破裂及內出血等之傷害，而支出醫藥費八千零二十三元及原告每月薪資四萬元
    之事實不爭執；惟另以辯以：原告復原後之身體狀況，應能繼續工作等語。
丙、本院依職權向財政部高雄市國稅局左營稽徵所函查兩造財產歸戶及最近三年度所
    得稅報稅資料；並函健仁醫院調閱原告病歷資料及詢問原告因本件之傷害情形。
甲、程序方面
    被告未於言詞辯論期日到場，核無民事訴訟法第三百八十六條所列各款情形，爰
    依原告之聲請，由其一造辯論而為判決。
乙、實體方面：
一、原告主張被告於八十九年九月十日晚間九時許，駕駛車牌號碼ＬＤ─八○五五號
    自用小客車，沿高雄市○○區○○路快車道由北往南方向行駛，行至該路二一九
    號前，適該路段正舉辦喜宴，而有棚架佔據路面，道路發生臨時障礙，被告因煞
    避不及，所駕駛之自用小客車左照後鏡撞及原告之左腹部，原告因而受有脾臟破
    裂及內出血等之傷害，並受有醫藥費、不能工作之損失及精神上損害共計二百四
    十六萬八千九百零一元。為此，爰依民法第一百八十四條第一項、第一百九十三
    條第一項及第一百九十五條第一項規定，請求被告賠償二百四十六萬八千九百零
    一元，及自起訴狀繕本送達被告翌日起至清償日止，按年息百分之五計算之利息
    等語。被告則對原告主張伊於前揭時地駕車肇事，原告因而支出醫藥費八千零二
    十三元及原告每月薪資四萬元均不爭執。惟另辯以：依被告復原後之身體狀況，
    應能繼續工作等語，資為抗辯。
二、按行經人車擁擠處所，或道路發生臨時障礙時，均應減速慢行，作隨時停車之準
    備；又汽車行駛時，駕駛人應注意車前狀況，並隨時採取必要之安全措施，道路
    交通安全規則第九十三條第一項第四款、第九十四條第三項分別定有明文。此為
    一般汽車駕駛人所應注意並確實遵守之事項，被告駕車時理應遵守注意上述規定
    並確實遵守之，則其駕車行經上開路段時，理應注意車前狀況，而當時該路段因
    舉辦喜宴，而有棚架佔據路面，被告尤應更加注意小心駕駛，並隨時作停車之準
    備，且被告並無不能注意之情事，詎行經前揭路段，竟疏未注意車前狀況，未適
    時發現原告站立該處，並採取適當必要之安全措施，而撞及原告。準此，被告未
    於人車擁擠處所及道路發生臨時障礙時減速慢行，作隨時停車之準備，並注意車
    前之狀況，而採取必要之安全措施，就本件車禍之發生，自有過失甚明；又被告
    亦因本件車禍事故，經本院以九十年度交易字第三六二號、台灣高等法院高雄分
    院九十年度交上易字第三００號刑事判決判處有期徒刑三月，如易科罰金以九百
    元折算一日確定，亦有本院前揭卷宗及台灣高等法院高雄分院九十年度交上易字
    第一三八號判決附卷可稽。另原告確因本件車禍受有脾臟破裂及內出血之傷害，
    復有健仁醫院診斷證明書在卷可稽，是被告之過失行為與原告之傷害間，顯有相
    當因果關係。惟原告自承其於事故發生時，站立於快車道雙黃線上觀看表演，原
    告就本件車禍事故之發生亦有過失甚明。職故，本院斟酌上開兩造之過失情節，
    認本件車禍事故之過失，應由兩造各負擔二分之一。
三、次按因故意或過失，不法侵害他人之權利者，負損害賠償責任；不法侵害他人之
    身體或健康者，對於被害人因此喪失或減少勞動能力損害時，應負賠償責任；不
    法侵害他人之身體、健康、名譽、自由者，被害人雖非財產上之損害，亦得請求
    賠償相當之金額，民法第一百八十四條第一項前段、第一百九十三條第一項及第
    一百九十五條第一項分別定有明文。被告不法侵害原告身體之事實為真實，已如
    前述，被告對於原告因此受有不能工作之損失及精神上損害，自應依前揭法律規
    定，負損害賠償責任。茲審酌原告所受之損害如下：
（一）醫藥費部分：原告於起訴時原主張其因本件車禍事故支出醫藥費用八千九百零
      一元，嗣於本院九十一年二月五日準備程序期日時陳稱支出醫藥費支出八千零
      二十三元，起訴狀所載之金額有誤等語。經查：原告因本件車禍發生支出醫藥
      費八千零二十三元，有健仁醫院收據為證，且為被告所不爭執，是原告請求被
      告給付醫藥費八千零二十三元，為有理由，應予准許。
（二）喪失、減少勞動能力之損害部分：原告起訴時原主張其係精誠公司送貨員，每
      月薪資四萬元，因本件事故受傷，一年間完全喪失勞動能力，共受有四十八萬
      元之損害；另尚須二年調養期間，每月減少勞動能力之損害以每月二萬元計算
      ，原告受有減少勞動能力損害四十八萬元，是原告計受有九十六萬元之勞動能
      力損害等語；嗣於本院九十一年三月二十九日準備程序期日時改稱：伊自八十
      九年九月十日至九月十七日共住院八日，又出院後須休養二個月，爰僅請求不
      能工作損害二月八天等語。經查：原告主張伊每月薪資四萬元，有員工職務證
      明書及薪資袋附卷事稽，且為被告所不爭執，自堪信為真實。又原告自八十九
      年九月十日起至同月十七日止，共計住院八天，有健仁醫院九十一年三月二十
      日（九一）健仁字第九一０九三號函暨所附之病歷摘要附卷可佐，原告於住院
      期間內自無法從事任何工作，其請求住院期間不能工作之損失，洵屬有據；另
      本院向健仁醫院函詢原告車禍受傷後之復原情形，經該院函覆略以：原告於兩
      個月之休養後，應可從事一般性工作，是原告請求二個月休養期間不能工作之
      損失，亦屬有據。準此，原告於住院八天期間及出院後二個月之休養期間，共
      受有二個月八天不能工作之損害，而原告每月薪資四萬元，已如前述，是原告
      計受有不能工作之損害九萬零六百六十七元（其計算式如附表）。從而，原告
      不能工作之損害於此範圍內，應予准許。
（三）精神慰撫金部分：原告主張長女葛姵姣生活於單親家庭，由原告單獨撫育，家
      境雖清寒，但原告擔任送貨員所得，父女相依為命，尚可糊口渡日，卻因被告
      之疏失造成原告脾臟切除之傷害，無法擔任勞力工作，覓職益加困難，身心均
      備感傷痛，爰請求被告賠償精神慰撫金一百五十萬等語。經查：原告因被告不
      法侵害之行為，受有內出血及脾臟破裂等傷害之行為，原告並因此接受肝臟切
      除手術，復因手術時之沾黏，於八十九年十二月三日至八十九年十二月六日住
      院四日（此有勞工保險傷病診斷證明書附卷可參），精神上確受有相當痛苦。
      本院審酌原告學歷為高中肄業，擔任送貨員，為被告所不爭執，原告八十七、
      八十八年度報稅薪資所得各十九萬六千元、十七萬五千元，名下並無不動產及
      投資（此有財政部高雄市國稅局原告綜合所得稅各類所得資料清單及財產歸屬
      資料清單附卷可稽）。而被告為高職畢業，擔任送貨員，每月薪資約一萬元，
      復為原告所不爭執，又被告八十七年度至八十九年度薪資所得各為十四萬四千
      元、一萬元、五十四萬一千二百六十九元，名下有土地及房屋各一筆現值三十
      八萬一千五百十六元、飛雅特一千六百ＣＣ汽車一輛（此有財政部高雄市國稅
      局被告綜合所得稅各類所得資料清單及財產歸屬資料清單附卷可稽），另參以
      原告自八十九年九月十日事故發生後，至八十九年九月十七日、同年十二月三
      日至六日，二次住院共十二日，出院後仍持續門診治療，而被告自車禍發生迄
      今尚未賠償原告，此必增加原告之憤怨不平及精神痛苦等情，乃認原告請求精
      神上損害賠償額以八十萬元為適當。
（三）綜上所述，原告因本件傷害共受有八十九萬八千六百九十元之損害，惟原告就
      本件車禍之發生，須負擔二分之一責任，已如前述，是以，原告得向被告請求
      四十四萬九千三百四十五元之損害賠償（八九八六九０元除以二），原告逾此
      數額之請求，為無理由，應予駁回。
四、末按給付無確定期限者，債務人於債權人得請求給付時，經其催告而未為給付，
    自受催告時起，負遲延責任。其經債權人起訴而送達訴狀，或依督促程序送達支
    付命令，或為其他相類之行為者，與催告有同一之效力；遲延之債務，以支付金
    錢為標的者，債權人得請求依法定利率計算之遲延利息；應付利息之債務，其利
    率未經約定，亦無法律可據者，週年利率為百分之五，民法第二百二十九條第二
    項、第二百三十三條第一項前段及第二百零三條分別定有明文。經查：本件附帶
    民事起訴狀業於九十年六月二十八日送達被告，有送達證書附卷可稽。從而，原
    告依民法第一百八十四條第一項前段、民法第一百九十三條第一項、第一百九十
    五條及前揭法律規定，請求被告給付四十四萬九千三百四十五元，及自起訴狀繕
    本送達被告翌日即九十年六月二十九日起至清償日止，按週年利率百分之五計算
    之利息，為有理由，應予准許；逾此部分之請求為無理由，應予駁回。
五、兩造均陳明願供擔保，聲請宣告假執行，或免為假執行，經核原告勝訴部分，均
    合於法律之規定，爰分別酌定如主文所示之擔保金額准許之；至原告敗訴部分，
    該部分假執行之聲請，因訴之駁回而失所依附，應予駁回。
據上論結，原告之訴，為一部有理由，一部無理由，依民事訴訟法第三百八十五條第
一項前段、第七十九條但書、第三百九十條第二項、第三百九十二條，判決如主文。
中　　　華　　　民　　　國　　九十一　　年　　 五　　   月　  　九　　日
                              臺灣高雄地方法院民事第一庭
~B審判長法官　楊富強
~B法　　　官　方百正
~B法　　　官　洪能超
右為正本係照原本作成。
如不服本判決，應於送達後廿日內，向本院提出上訴狀並表明上訴理由，如於本
判決宣示後送達前提起上訴者，應於判決送達後十日內補提上訴理由書（須附繕本）。
中　　　華　　　民　　　國　　九十　　　年　　 五　　   月　　   九  　日
~B法院書記官　胡淑芳
~FO
附表：
住院八天不能工作損失：40000/30*8=10667
休養二個月不能工作之損失：40000*2=80000
原告不能工作損失：10667+80000=90667
